【裁判字號】    97,聲再,169
【裁判日期】    971128
【裁判案由】    過失重傷害
【裁判全文】
臺灣高等法院高雄分院刑事裁定         97年度聲再字第169號
  聲  請  人    甲○○
（即受判決人）
上列聲請人因過失重傷害案件，對於本院97年度上易字第72號中
華民國97年10月14日確定判決（臺灣高雄地方法院檢察署97年度
偵字第70號），聲請再審，本院裁定如下：
    主  文
再審之聲請駁回。
    理  由
一、聲請意旨略稱：按「不得上訴於三審之案件除前條規定外，
    其經第二審確定之有罪判決，如就足生影響於判決之重要證
    據漏未斟酌者，亦得為受刑人之利益聲請再審。」刑事訴訟
    法421 條定有明文。次按已提出之證據而被捨棄不採用，原
    判決並未敘明其理由者，應認為「漏未斟酌」，最高法院24
    年7 月民刑庭決議參照。所謂判決未敘明理由，應係指判決
    根本未敘明理由，或敘明理由不備（參照刑事訴訟法第379
    條14款之規定：判決不載理由）。查二審判決敘明 (見二審
    判決第5 頁第22行起）：「.... 至 被告之辯護人為被告辯
    護稱：依本件交通事故現場圖所示，被告車輛與被害人機車
    發生擦撞地點係在楠梓路之快車道上，是雙方於路權屬於被
    告處發生車禍，且被害人自後方而來，被告無從注意，其就
    本件車禍事故並無過失云云... ，且依上開道路交通事故現
    場圖及證人李名堂於原審中之證詞... 可知被害人於車禍發
    生前，並未違規在上開路段內側快車道行駛，而被害人所騎
    乘之機車嗣何以在上開路段分向限制線附近與被告車輛發生
    擦撞，雖因被害人已成植物人而無法就此為陳述，然衡以一
    般正常人之駕駛習慣，見前方有車突然迴轉時，必會設法閃
    避以免發生擦撞，而依本件蒐證相片所示，上開路段之北向
    最外側車道，於案發當時均有停放車輛，是被害人見被告突
    然駕車迴轉，乃依其自然反應，而往有足夠空間躲避之內側
    車道方向偏駛以避免擦撞，要屬事理之常; 又此由上開道路
    交通事故現場圖記載，被害人機車之刮地痕係往西北方向延
    伸，顯示其機車於發生擦撞之時，同時有往前 (即北向)及
    往內側車道（即西向）之動能，亦足佐證其當時行向係往該
    路段內側車道偏行。因此，被害人係因閃避被告車輛而往上
    開路段內側車道偏駛，然仍因閃避不及，而在該路段分向限
    制線附近與被告車輛發生擦撞之事實，應堪認定。... 」各
    等語。惟按最高法院62年度台上字第4700號判例：「有罪判
    決書所憑之證據，以足以證明不相符合，即屬證據上理由予
    盾之違法。」二審判決既以警員李名堂之證詞及道路交通事
    故現場圖為依據，認定被害人案發當時確實行駛於中間車道
    ，為閃避上訴人之車道而往內側車道偏駛。然卷附高雄市○
    ○○○○道路事故現場照片，被告駕駛小客車除左前車燈因
    遭受被害人之重型機車撞擊後留置內側快車道，輔以卷附高
    雄市政府警察局拍攝被告車損照片，被告駕駛小客車（應為
    小客貨車）僅有左前遭受撞擊，兩側車身並無任何擦撞痕跡
    ，倘若本案確因被害人見被告突然駕車迴轉，乃依其自然反
    應，而往有足夠空間躲避之內側車道方向，同時有由中間車
    道（即北向）往前往內側車道（即西向）偏駛，何以被告所
    駕駛之小客車（即小客貨車）除左前側遭受撞擊，兩側車身
    均未留下任何擦撞痕跡，且小客車左前側車燈撞擊掉落於內
    側車道！足證，案發當時被害人確實違規駕駛其重型機車於
    內側快車道，導致上被告駕駛小客車（即小客貨車）於內側
    車道未回轉時，即遭受被害人之重型機車撞擊，核屬有據。
    一審判決認定事實顯與卷證資料不符，具有卷證不符之違誤
    ，對於與上開有利被告之證據，判決理由付之闕如，所述理
    由顯然不備，核屬未斟酌，請求裁定開始再審云云。
二、按不得上訴於第三審法院之案件，其經第二審確定之有罪判
    決，如就足生影響於判決之重要證據漏未審酌者，亦得為受
    判決人之利益，聲請再審，固刑事訴訟法第421 條定有明文
    。惟所謂足生影響於判決之重要證據漏未審酌，應係指其證
    據之本身在客觀上可認為真實，勿須經過調查，即足以動搖
    原判決而言。
三、經查本件聲請人甲○○於96年5 月23日上午10時許，駕駛車
    牌號碼ZN-7161 號自用小客貨車，沿劃有分向限制線之高雄
    市○○區○○路由南往北行駛，行經該路段202 號前時，本
    應注意在劃有分向限制線之路段，不得迴車，其竟疏未注意
    上情，而貿然在該路段迴轉，適有被害人張家榮騎車牌號碼
    88 6-BDK號重型機車，亦沿楠梓路自後同向行駛至該處，見
    狀為閃避該小客貨車，遂往該路段內側車道偏行，然仍因閃
    避不及而在該路段靠近分向限制線處，遭聲請人甲○○上開
    自用小客貨車左前車頭撞擊機車之右後車身之事實，業經本
    院原判決（本院97年度上易字第72號）認定在案（原判決理
    由第3 頁倒數第7行 至第4 頁倒數4 行）。又依現場蒐證相
    片顯所示，於案發當時，上開路段之北向最外側車道均已停
    放有車輛，且由上開道路交通事故現場圖記載，被害人機車
    之刮地痕係往西北方向延伸，足見被害人張家榮因見被告突
    然駕車迴轉，乃依其自然反應，而往有足夠空間躲避之內側
    車道方向偏駛以避免擦撞，要屬事理之常；此亦由機車之刮
    地痕係往西北方向延伸，顯示張家榮之機車於發生擦撞之時
    ，同時有往前（即北向）及往內側車道（即西向）之動能，
    亦經原確定判決已於理由詳述在卷（原判決理由第6 頁第9
    行到19行），足見聲請人再審理由以：被告發生本件車禍後
    ，其所駕駛小客貨車僅有左前遭受撞擊，兩側車身並無任何
    擦撞痕跡，且小客車左前側車燈撞擊掉落於內側車道，而認
    原判決對認對於與上開有利被告之證據，其判決理由付之闕
    如云云，則有誤會。
四、綜上所述，聲請人所提出之再審之理由，業由本院原判決詳
    述甚明並未漏予審酌，而聲請人再審之理由亦不足以動搖原
    確定判決。從而，聲請人聲請本件再審，於法核有未合，再
    審自無理由，應予駁回。
五、依刑事訴訟法第434 條第1 項，裁定如主文。
中    華    民    國    97    年    11    月    28    日
                  刑事第八庭    審判長法  官   洪兆隆
                                      法  官   郭玫利
                                      法  官   李政庭
以上正本證明與原本無異。
如不服本裁定應於送達後5 日內向本院提出抗告狀。
中    華    民    國    97    年    11    月    28    日
                                      書記官   吳福連


司法院資訊處製作；財團法人民間司法改革基金會備份。
